【裁判字號】    98,審聲,108
【裁判日期】    980327
【裁判案由】    聲明異議
【裁判全文】
臺灣高雄地方法院民事裁定             98年度審聲字第108號
聲  請  人  甲○○
相  對  人  谷晨建設股份有限公司
兼法定代理  乙○○
人
相  對  人  丙○○
相  對  人  丁○○
上列當事人間請求返還擔保金事件，異議人對於民國98年2 月9
日本院司法事務官所為之97年度司聲字第807 號所為裁定聲明異
議，本院裁定如下：
    主  文
原裁定廢棄。
本院民國九十六年度存字第六十九號提存事件聲請人所提存之中
國國際商業銀行可轉讓定期存單面額新台幣壹拾萬元，准予返還
。
    理  由
一、按司法事務官辦理下列事務：一、返還擔保金事件..... ，
    法院組織法第17條之2 第1 項第1 款定有明文。次按應供擔
    保之原因消滅者，法院應依供擔保人之聲請，以裁定命返還
    其提存物，民事訴訟法第104 條第1 項第1 款定有明文。而
    所謂應供擔保原因消滅，係擔保債務人因假扣押所受之損害
    ，故必待無損害發生，或債權人本案勝訴確定，或就所生之
    損害已經賠償時，始得謂應供擔保之原因消滅（最高法院53
    年度臺抗字第279 號判例意旨參照）。末按當事人對於司法
    事務官處理事件所為之終局處分，得於處分送達後10日之不
    變期間內，以書狀向司法事務官提出異議；司法事務官認異
    議為無理由者，應送請法院裁定之，法院認第一項之異議為
    有理由時，應為適當之裁定。此觀同法第240 條之4 第1 項
    前段、第2 項及第3 項規定即明。
二、異議意旨略以：相對人谷晨建設股份有限公司（下簡稱谷晨
    公司）及乙○○惡意信託脫產，本件假扣押之反擔保金新台
    幣（下同）275,000 元，並非谷晨公司或乙○○所提供，其
    等自無受到假扣押損害的可能，原裁定駁回其聲請，自有違
    誤。求為廢棄，另為適當裁定等語。
三、異議人主張其與相對人間請求返還買賣價金假扣押事件，異
    議人前依本院95年度裁全字第15868 號裁定為擔保其對相對
    人財產之假扣押，而提供10萬元為擔保金，並以本院96年度
    存字第69號提存事件提存完畢。茲異議人主張本案訴訟業經
    判決異議人勝訴確定而訴訟終結，並已定期催告相對人行使
    權利，迄未行使，爰聲請准予取回擔保金，業據其提出本院
    96年度雄簡字第2022號民事判決及確定證明書為證。經查：
  (一)異議人以本院96年度存字第69號提存之擔保金，其中關於相
    對人丙○○及丁○○部分業經聲請本院以97年度審聲字第31
    1 號裁定准予返還擔保金，有上開民事裁定附卷可稽。
  (二)又異議人與相對人間前揭假扣押執行事件，因相對人丙○○
    提供擔保金275,000 元，而撤銷假扣押，並未就谷晨公司及
    乙○○之財產實施假扣押執行程序。嗣異議人就假扣押所欲
    保全之返還買賣價金請求提起本案訴訟，經本院高雄簡易庭
    96 年 度雄簡字第2022號民事判決谷晨公司、乙○○應分別
    給付異議人10萬元、15萬元，並均加計法定遲延利息。惟因
    谷晨公司及乙○○並無財產可供執行，異議人因此執行無效
    果而取得本院民事執行處96年度執字第105686號債權憑證，
    此有上開民事判決暨確定證明書及債權憑證在卷可憑。是異
    議人所實施之假扣押執行程序中，既未曾查封扣押谷晨公司
    或乙○○之任何財產，嗣於本案訴訟終結後（民事判決確定
    後）轉為本案執行時，亦因其等並無財產可供執行，致未能
    執行，業如前述，故依前開說明，谷晨公司及乙○○自無所
    謂因假扣押所受損害之可言，據此，足認異議人所提存之前
    揭擔保金就谷晨公司及乙○○部分，應為供擔保原因消滅。
    故縱使異議人於本案訴訟終結後，定期催告谷晨公司及乙○
    ○行使權利時，因未能合法送達其等而不符合民事訴訟法第
    104 條第1 項第3 款所定之取回擔保金之要件，應可認定已
    經符合同法第1 項第1 款所定之應供擔保之原因消滅者而聲
    請取回擔保金。
  (三)綜上所述，異議人聲請返還該擔保金，應屬有據，應予准許
    。原裁定駁回其聲請，尚有未洽，本件聲明異議，為有理由
    ，爰廢棄原裁定，另裁定如主文所示。
四、依民事訴訟法第240 條之4 第3 項、第104 條第1 項第1 款
    ，法院組織法第17條，裁定如主文。
中    華    民    國    98    年    3     月    27    日
                  民事第二庭法  官  蘇姿月
正本係照原本作成。
如對本裁定抗告，須於裁定送達後10日內向本院提出抗告狀。
中    華    民    國    98    年    3     月    27    日
                            書記官  陳美月


司法院資訊處製作；財團法人民間司法改革基金會備份。
